臺灣高等法院刑事判決　　　　　　　 96年度交上訴字第177號
上　訴　人　臺灣板橋地方法院檢察署檢察官
上　訴　人
即　被　告　丙○○
　　　　　　　　　　　號4樓
選任辯護人　徐方齡律師
上列上訴人因被告公共危險案件，不服台灣板橋地方法院九十六
年度交訴字第四十八號，中華民國九十六年七月二十四日第一審
判決（起訴案號：台灣板橋地方法院檢察署九十六年度偵字第一
四一○號），提起上訴，本院判決如下：
    主  文
上訴駁回。
    事  實
一、丙○○因違反毒品危害防制條例案件，於民國九十三年十月
    二十日經台灣板橋地方法院判處有期徒刑四月，於九十四年
    二月二十二日因丙○○撤回上訴確定，九十四年七月二十二
    日執行完畢。詎猶不知警惕，於九十五年十一月二十七日上
    午十一時許，騎乘車牌號碼ＢＢＸ－四五六號重型機車，自
    台北縣中和市○○路○段三巷二十二弄十一之三號住處出發
    ，前往台北縣中和市○○路某處，搭載友人乙○○後，再往
    中和市○○街四六七巷之「三界廟」方向行駛，同日中午十
    二時三十分許，沿中和市○○街往新店方向行進，於行經景
    新街四六七巷三十五弄與忠孝街口時，因疏未注意車前狀況
    ，撞擊前方正由左向右橫越景新街之行人丁○○、甲○○，
    致丁○○受有頭部挫傷嚴重疼痛、左手挫擦傷瘀腫、左足部
    挫傷併擦傷瘀腫之傷害，甲○○亦受有頭部外傷併頭部開放
    性傷口之傷害（過失傷害部分均未據告訴），詎丙○○於肇
    事後，竟未停車察看丁○○及甲○○之傷勢，亦未為其他適
    當之處置，即逕行騎乘原機車沿景新街往「三界廟」方向逃
    逸，嗣經丁○○記下其車牌號碼並報警後，始由警方循線查
    獲而通知丙○○到案。
二、案經台北縣政府警察局中和分局報請台灣板橋地方法院檢察
    署檢察官偵查起訴。
    理  由
壹、肇事逃逸部分：
一、本案相關卷證，檢察官及上訴人即被告丙○○、辯護人均未
    指摘有何不具證據能力之情形，亦未於言詞辯論終結前聲明
    異議，本院復核又無其他不適當之情形，認均有證據能力，
    合先敘明。
二、訊據被告丙○○對於上揭時、地騎駛ＢＢＸ－四五六號重型
    機車行經事路段，撞擊前方正穿越景新街行人丁○○、甲○○母女倒地受傷，未停車察看為適當之處置，逕行前駛離開
    等事實，坦承不諱，核與被害人丁○○於警詢及偵查指述之
    情節相符，亦與當時被告所搭載之乘客即證人乙○○於警詢
    時陳述之背景情狀相符，並有台北縣政府警察局中和分局Ａ
    ２類道路交通事故調查報告表、道路交通事故現埸圖、道路
    交通事故調查報告表(一)、(二)、現場暨車損照片九幀、道路交
    通事故肇事逃逸追查表、診斷證書書二紙（九十六年度偵字
    第一四一○號卷第五頁至第八頁、第十九頁至第二十三頁、
    第二十六頁至第二十九頁）附卷可稽。本件事證明確，被告
    肇事逃逸犯行洵堪認定。
三、被告騎車肇事，致人受傷而逃逸之行為，係犯刑法第一百八
    十五條之四之肇事逃逸罪。被告因違反毒品危害防制條例案
    件，於九十三年十月二十日經台灣板橋地方法院判處有期徒
    刑四月，於九十四年二月二十二日因被告撤回上訴確定，九
    十四年七月二十二日執行完畢，有本院被告前案紀錄表在卷
    可供參考，其受徒刑之執行完畢後，五年以內故意犯本件有
    期徒刑之罪，為累犯，應依刑法第四十七條第一項之規定加
    重其刑。
四、原審認被告事證明確，依刑法第一百八十五條之四、第四十
    七條第一項，及審酌被告騎乘機車肇事後，竟逕自逃逸離去
    ，非但延誤車禍對造即時獲救之時機，亦對一般用路人參與
    道路交通之安全性構成威脅，此外，復參酌其犯罪之動機、
    目的、手段、所生危害、犯罪後尚知坦承犯行態度等一切情
    狀，從輕量處有期徒刑七月，並以中華民國九十六年罪犯減
    刑條例業於九十六年七月十六日起生效施行，被告之犯罪時
    間、罪名等項，合於減刑規定，依該條例第二條第一項第三
    款規定，減為有期徒刑三月又十五日，及依該條例第九條規
    定諭知以新台幣一千元折算一日之易科罰金折算標準。經核
    原判決認事用法，均無不當，量刑亦屬妥適。被告上訴請求
    輕判及宣告緩刑。查原審已就被告一切情狀，量處被告最低
    度之刑，且被告受有期徒刑執行完畢後，五年內故意犯本件
    有期徒刑之罪，不符刑法第七十四條第一項緩刑規定，被告
    上訴，核無理由，應予駁回。
貳、無罪部分：
一、公訴意旨略以：被告於九十五年十一月二十七日上午九時許
    ，在台北縣中和市○○路○段三巷二十二弄十三之三號四樓
    住處，吸食強力膠二條後，注意力無法集中、視覺模糊、產
    生幻覺，而無法安全駕駛動力交通工具，仍於同日上午上午
    十一時許，自其住處騎乘上開機車上路，嗣於同日中午十二
    時三十分許，行經台北縣中和市○○街四三二號前之際，因
    疏未注意車前狀況，而撞擊前方正穿越馬路之行人丁○○、
    甲○○二人，因認被告涉有刑法第一百八十五條之三服用麻
    醉藥品不能安全駕駛動力交通工具而駕駛罪嫌云云。
二、按犯罪事實應依證據認定之，無證據不得認定犯罪事實；被
    告之自白，不得作為有罪判決之唯一證據，仍應調查其他必
    要之證據，以察其是否與事實相符；不能證明被告犯罪者，
    應諭知無罪之判決。刑事訴訟法第一百五十四條第二項、第
    一百五十六條第二項、第三百零一條第一項，分別定有明文
    。是事實之認定，應憑證據，如未能發現相當證據，或證據
    不足以證明，自不能以推測或擬制之方法，為裁判基礎（最
    高法院四十年度臺上字第八十六號判例參照）。此所謂認定
    犯罪事實所憑之證據，雖不以直接證據為限，間接證據亦包
    括在內；然而無論直接或間接證據，其為訴訟上之證明，須
    於通常一般之人不致有所懷疑，而得確信其為真實之程度者
    ，始得據為有罪之認定。倘其證明尚未達到此一程度，而有
    合理之懷疑存在時，即無從為有罪之認定（最高法院七十六
    年度臺上字第四九八六號判例參照）。
三、訊據被告否認有服用強力膠，不能安全駕駛動力交通工具而
    駕駛之犯行，辯稱：「…我當時沒有吸食強力膠，因為我奶
    奶跟我爺爺說，如果說騎車吸食強力膠，頭昏昏的騎車撞到
    人，可能會判無罪…」（九十六年十月八日本院準備程序筆
    錄第二頁）等語。
四、經查：
  (一)本件檢察官認被告涉有上揭服用其他相類之物不能安全駕駛
    動力交通工具而駕駛罪嫌，無非以被告於偵查中之自白及確
    有發生車禍等為據，嗣於九十六年五月七日原審準備程序時
    ，被告仍自白：「…當時發生車禍，是因為我那時吸食強力
    膠，所以意識不清楚，以致引發這件車禍…」（原審卷第二
    十二頁）。
  (二)然而，關於駕車前有吸食強力膠一事，被告於車禍發生後第
    二天，即九十五年十一月二十八日十時三十八分許起至同日
    十一時二十二分許，在台北縣警察局中和分局製作調查筆錄
    未曾提及任何隻字片語（偵查卷第九頁至第十二頁）；嗣於
    九十六年一月二十三日偵查時始供稱：「…當時是因為我有
    在吸強力膠，而且很害怕，所以才直接離開，我知道有撞到
    一個小孩…」（偵查卷第四十二頁）；於九十六年二月十五
    日偵查時，初供稱：「…（車禍發生當時是否吸食強力膠？
    ）當時沒有。是車禍以後回家才吸食強力膠。因為發生事情
    以後太緊張…」等，嗣又改稱：「（為何於上次庭訊時說肇
    事時，有吸食強力膠？）我是當天早上九點左右起床的時候
    ，吸了兩條，我是直接將強力膠擠到塑膠袋裡面吸食氣味…
    」（偵查卷第四十五之一頁），所述反覆不一，本院衡酌被
    告先後提及此部分情節之全供述意旨，認其顯係冀圖藉此減
    輕肇事逃逸之可歸責程度，始為此等「自白」，其動機既有
    可議，該等「自白」之情節是否與事實相符，乃屬可疑。
  (三)此部分情節，除被告自白以外，並無任何鑑驗報告或相關資
    料，足以佐證當時被告體內確有殘留強力膠之代謝成分，其
    既無客觀之物理鑑驗資料，自難認被告就此部分情節之自白
    已獲得相當佐證。至本件檢察官雖認被告係「疏未注意車前
    狀況」而肇致本件車禍；惟被告「疏未注意車前狀況」之原
    因，可能有多端，非必即為其於行車前吸食強力膠所致，按
    未服用毒品、麻醉藥品、酒類或其他相類物之意識清楚之汽
    、機車駕駛人，亦有可能「疏未注意車前狀況」而肇致車禍
    ，本院自難以被告騎乘機車發生車禍之情況，即認定被告於
    行車前確有吸食強力膠之行為，苟依公訴意旨所描述之情節
    觀之，被告於本件車禍發生前、後，均有騎乘機搭載友人行
    駛相當路程之情形，當時除發生本件車禍外，並無跡證顯示
    被告另有發生其他事故或異常之狀況，倘被告果於行車前即
    已吸食強力膠而達於意識不清之程度，衡情又何能在此情況
    下順利操作機車搭載友人驅車前行，況騎乘機車附載乘客者
    ，較諸空車行駛更加難以控制車身平衡及驅動車輛前進，且
    證人丁○○於九十六年一月二十三日偵查時亦證稱：「我們
    那時要過馬路，已經快到對面時，被告騎的機車突然從我右
    方過來，先擦撞到我，後來我重心不穩壓到我女兒，結果我
    們兩個都倒地受傷…他直接騎車離開，也沒有摔倒…」等詞
    （偵查卷第四十二頁），由此足見本件是否得以被告騎乘機
    車發生上述車禍一事，充作被告自白其於行車前吸食強力膠
    已達於不能安全駕駛動力交通工具之佐證，確有產生合理懷
    疑之餘地。
  (四)綜上所述，本件檢察官所指各端，無一足資證明被告成立公
    訴意旨所指之此部分犯行，而被告上揭自白原已存有相當瑕
    疵，復無確切事證足以佐證其自白確與事實相符，自無從遽
    認其成立此部分罪責，此外，復查又無其他積極事證足資證
    明被告確有「服用其他相類之物－強力膠，不能安全駕駛動
    力交通工具而駕駛」之情事，揆諸上揭說明，要屬不能證明
    其犯罪，此部分自應為無罪之諭知。
五、原審以不能證明被告有吸食強力膠已達於不能安全駕駛動力
    交通工具而駕駛之犯罪為由，諭知此部分無罪之判決，並無
    不當。檢察官上訴意旨，並未提出新事證，僅就原審採證再
    為爭執，核無理由，上訴應予駁回。
據上論斷，應依刑事訴訟法第三百六十八條，判決如主文。
本案經檢察官黃和村到庭執行職務。
中　　華　　民　　國　　96　　年　　12　　月　　13　　日
　　　　　　　　　刑事第十三庭審判長法  官  曾德水
                                    法  官  李錦樑
                                    法　官  林婷立
以上正本證明與原本無異。
刑法第一百八十五條之三公共危險罪部分，不得上訴。
關於肇事逃逸部分，如不服本判決，應於收受送達後十日內向本
院提出上訴書狀，其未敘述上訴之理由者並得於提起上訴後十日
內向本院補提理由書（均須按他造當事人之人數附繕本）。
                                    書記官  王增華
中　　華　　民　　國　　96　　年　　12　　月　　13　　日
附錄本案論罪科刑法條全文：
中華民國刑法第一百八十五條之四
（肇事遺棄罪）
駕駛動力交通工具肇事，致人死傷而逃逸者，處六月以上五年以
下有期徒刑。
